【裁判字號】    98,訴,2194
【裁判日期】    990212
【裁判案由】    清償借款
【裁判全文】
臺灣臺中地方法院民事判決  98年度訴字第2194號
原      告  丙○(台灣)商業銀行股份有限公司
法定代理人  甲○○
訴訟代理人  丁○○
            乙○○
被      告  戊○○
上列當事人間請求清償借款事件，本院於民國99年1月27日言詞
辯論終結，判決如下：
    主  文
被告應給付原告新台幣伍拾伍萬零柒佰陸拾陸元，及其中新台幣
伍拾參萬肆仟參佰伍拾參元自民國96年11月25日起，至清償日止
，按年息百分之六點０九計算之利息。
訴訟費用新台幣陸仟零陸拾元由被告負擔。
    事實及理由
壹、程序方面：
    本件被告受合法通知，未於最後言詞辯論期日到場，核無民
    事訴訟法第386條各款所列情形，爰依原告之聲請，由其一
    造辯論而為判決。
貳、實體方面：
一、原告主張：被告於民國（下同）93年10月8日，書寫借據向
    被告合併之前身華僑銀行借款新台幣（下同）70萬元，約定
    清償期為98年10月11日，利息為年息百分之六點０九，被告
    按月清償本息，如有一期未付視為全部到期，原告於93年10
    月11日將貸款70萬元撥入被告於原告設立之00000000000000
    號帳戶內，惟被告僅按期清償本息至95年3月31日，尚有本
    息55萬766元未付（本金為53萬4353元），應視為全部到期
    ，經催告被告給付，被告置之不理，爰以轉呆帳前一個月之
    日（即96年11月24日）之翌日起算遲延利息等語，並聲明：
    被告應給付原告55萬766元及其中53萬4353元自96年11月25
    日起，至清償日止按年息百分之六點０九計算之利息。
二、被告雖未於最後言詞辯論期日到場，惟曾到庭陳稱：被告確
    有向原告借款70萬元，且未清償完畢，惟被告於借款時除有
    先扣管理費3000元、作業費3000元、查詢費500元。另扣款
    15 萬元，即被告實際上並沒有核撥貸款15萬元，被告於貸
    款時，所核撥之款項中，原告有扣除一些代辦費，惟其中15
    萬元亦由原告以額外代辦費用之名義扣款，未實際核撥，而
    撥到被告帳戶內之款項，亦轉到被告其他四、五個帳戶內，
    被告確已按期繳納十四期，但原告扣除15萬元的部分，希望
    原告確認總金額，剩餘的款項被告願意償還等語置辯，並聲
    明：駁回原告之訴。
三、原告主張前開被告向其借款70萬元，於被告核撥後，被告僅
    清償部分，尚有本息55萬766元未付（本金為53萬4353元）
    未清償，經原告催告給付，被告未為給付等情，為被告所不
    爭執，並有原告所提出兩造不爭執之借據一份、欠款明細帳
    單一份、存摺往來明細一份、放款歷史交易明細表一份為證
    ，查屬相核，原告主張之事實，自堪信為真實。雖被告辯稱
    ：原告於放款時除兩造約定之管理費3000元、作業費3000
    元、查詢費500元外，另有扣款15萬元未為撥放云云，惟為
    原告否認，按查：
（一）依原告提出之存摺往來明細一份、放款歷史交易明細表一
      份，原告於93年10月11日確有撥貸70萬元入被告於原告設
      立之00000000000000號帳戶內，且核諸被告提出之000000
      00000000號帳戶存摺交易紀錄，確有一筆70萬元之款項匯
      該帳戶無誤，是原告主張其於93年10月11日有交付借款予
      被告，應屬無誤。
（二）又被告雖稱：被告將其貸款15萬元扣除未予撥放云云，惟
      其抗辯與其存摺交易紀錄內容有悖，且經本院函請原告提
      出被告在原告所設00000000000000號帳戶於93年10 月11
      日，所轉帳6500元及69萬3500元至其他帳戶之紀錄之轉帳
      資料，經原告於98年12月14日以98政查字第27223號函文
      函覆本院，依其所提出附卷之被告名義取款憑條二份之印
      文，與卷內被告借據上之印文相同，自堪信該取款憑條為
      真正，且依該二份取款憑條，被告於93年10月11日，各自
      帳戶臨櫃提取6500元及69萬3500元，顯見於撥款當日被告
      帳戶經人用被告之印章取款70萬元無誤。更明原告於93年
      10月11日確有交付款70萬予被告之事實為真實；至於被告
      所辯稱有遭人扣款15萬元之情事，被告未舉證證明，且帳
      戶內亦無15萬元之轉帳或提領之資料，自難以被告片面之
      詞即遽認為真實。再者，審諸被告於原告93年10月11日撥
      款後，被告尚有依約按月清償至95年3月31日，如原告未
      依約撥款，被告何有未提異議而按期清償之理？更明被告
      事後否認原告有將70萬元全部撥入其帳戶，應屬事後卸責
      之詞，委無足採。
（三）另依原告上述覆函內被告名義取款憑條、訴外人莊進益取
      款條、匯款委託書及轉帳資料，被告提取6500元、69萬
      3500元，係轉匯入莊進益之帳戶內，再由莊進益分別為下
      列之匯出：1.莊進益於93年10月11日匯出49萬3500元至亞
      鍇科技股份有限公司；2.莊進益於93年10月11日匯款（匯
      款委託書分號460）8萬5924元至莊進益設於中國信託銀行
      永吉號分行00 00000000000000號帳戶；3.莊進益93年10
      月11日匯款（匯款委託書分號461）4萬9903元至莊進益設
      於大眾銀行豐原簡易分行000000000000號帳戶；4.被告於
      93 年10月11日匯款（匯款委託書分號463）13萬3000元至
      被告設於中國信託銀行永吉分行000000000000號帳戶；5.
      被告於93年10月11日匯款（匯款委託書分號466）20萬元
      至被告設於中央信託局台中分局00000000000000號帳戶；
      6. 被告於93年10月11日匯款（匯款委託書分號467）2萬
      4184 元至被告設於台中商業銀行太平分行000000000000
      號帳戶；7.莊進益於93年10月11日匯款（匯款委託書分號
      468）3萬8885元至莊進益設於聯邦銀行文心分行0000000
      00000號帳戶；8.莊進益於93年10月11日匯款（匯款委託
      書分號469）19萬8800元至莊進益設於台新銀行南屯分行
      00000000000000號帳戶。依上開取款、匯款轉帳資料，於
      原告撥款70萬元入被告帳戶後，該70萬元即由人持被告印
      章取款匯入莊進益帳戶，再由莊進益為前述之轉匯行為，
      觀諸上開莊進益之匯款，其除匯予本人外，尚有多筆匯入
      被告其他金機關之帳戶，顯見被告帳戶之款項非遭人盜領
      ，否則何有遭盜領後，又將多筆款項匯至被告其他金融機
      關帳戶之理？顯見提領70萬之人非被告本人所為，即屬被
      告授權之人所為無誤，被告就其70萬元之流向應知之甚明
      ，被告事後改辯稱其貸款有15萬元去向不明遭原告扣除，
      實無可採。
四、按稱消費借貸者，謂當事人一方移轉金錢或其他代替物之所
    有權於他方，而約定他方以種類、品質、數量相同之物返還
    之契約；而借用人應於約定期限內，返還與借用物種類、品
    質、數量相同之物。民法第474條第1項 、第478條前段分別
    定有明文。被告向原告借款未還，從而，原告本於消費借貸
    之法律關係，請求被告應給付原告55萬766元，及及其中53
    萬4353元自96年11月25日起，至清償日止按年息百分之六點
    ０九計算之利息，為有理由，應予准許。
參、訴訟費用負擔之依據：民事訴訟法第78條。
中    華    民    國    99    年    2   月    12    日
                  民事第四庭    法  官  王金洲
正本係照原本作成。
如對本判決上訴，須於判決送達後20日內向本院提出上訴狀。
中    華    民    國    99    年    2   月    12    日
                                書記官  魏愛玲

司法院資訊處製作；財團法人民間司法改革基金會備份。
